臺灣臺中地方法院刑事判決　　　　　　　　　　　　九十一年度交訴字第一一五號
　　公　訴　人　臺灣臺中地方法院檢察署檢察官
　　被　　　告　乙○○
右列被告因過失傷害等案件，經檢察官提起公訴（九十一年度偵字第九五七二號），
本院判決如左：
    主  文
乙○○因過失傷害人致重傷，處有期徒刑陸月，如易科罰金，以參佰元折算壹日。
被訴肇事逃逸部分，無罪。
    事  實
一、乙○○於民國九十年十月十九日晚間與吳騰海二人在乙○○住處飲酒，其飲酒後
    呼氣酒精濃度達一‧二０ＭＧ／Ｌ以上，已達不能安全駕駛動力交通工具之程度
    ，竟仍駕駛吳騰海所有車牌號碼ＰＴ─九五六八號自用小客車搭載吳騰海，沿台
    中縣大甲鎮○○路，由南往北方向行駛（其公共危險罪部分業經本院沙鹿簡易庭
    九十一年度沙交簡字第四七一號判處有期徒刑三月確定，並於九十一年六月十七
    日入監執行完畢）。嗣於同年月二十日凌晨零時十分許，途經台中縣大甲鎮○○
    路二十九號前（起訴書誤載為三十九號），本應注意汽車行駛時，駕駛人應注意
    車前狀況，並隨時採取必要之安全措施，而依當時情形並無不能注意之情事，竟
    疏未注意，自後追撞由丁○○所駕駛而暫停置於路旁之ＩＱ─六五三號大貨車尾
    部，致甲○○受有第五、六頸椎骨折及脊髓受損之傷害，經送醫後迄今四肢癱瘓
    ，無法行走，已達重大難治之重傷害，而乙○○亦受有右側足踝挫傷、左腳骨折
    等傷害，於自行爬出前開自用小客車後，因酩酊大醉，精神混惑不清晰，致未報
    警處理及協助傷者就醫，即躺臥在肇事現場路邊之樹下後，悻然離去。嗣經丁○
    ○報警後，前往現場處理之員警由圍觀之人提供線索，並自吳騰海家屬口中得知
    肇事者即為乙○○，旋於同月日凌晨二時五十分許至乙○○家中查無所獲，經乙
    ○○之妻聯絡乙○○後，於凌晨三時許，始為警查獲並將其送醫抽取血液做酒精
    濃度測試結果，其換算為呼氣酒精濃度值高達一‧二０ＭＧ／Ｌ，而查知上情。
二、案經甲○○訴由台中縣警察局大甲分局報請臺灣臺中地方法院檢察署檢察官偵查
    起訴。
    理  由
壹、有罪部分：
一、訊據被告乙○○對於右揭時地酒後駕車肇事致告訴人吳騰海受傷等情坦承不諱，
    核與告訴人吳騰海指訴之情節互核一致，此外復有道路交通事故調查報告表、診
    斷證明書、警員丙○○職務報告書各乙紙及肇事現場照片四幀附卷可稽，足證被
    告之自白與事實相符，堪以採信。又告訴人因本件車禍致受有第五、六頸椎骨折
    及脊髓受損之傷害，經送醫後迄今四肢癱瘓，倚賴輪椅行走，其下半身失去知覺
    ，須靠導尿管導尿，已達重大難治之重傷害，經本院當庭勘驗屬實，並有身心障
    礙手冊乙紙附卷可佐。按汽車行駛時，駕駛人應注意車前狀況，並隨時採取必要
    安全措施，道路交通安全規則第九十四條第三項定有明文。被告駕車本應注意上
    述道路交通安全規定，而依當時路況，又無不能注意之情事，竟疏未注意，以致
    肇事，使告訴人受有如事實欄所示之重傷害，被告顯有過失，又被告之過失行為
    與告訴人之傷害間，具有相當因果關係。本件事證明確，被告犯行堪以認定。
二、核被告乙○○所為係犯刑法第二百八十四條第一項後段之過失致重傷罪，又被告
    酒醉駕車，因而致人受傷依法應負刑事責任，其所犯過失致重傷部分，應依道路
    交通管理處罰條例第八十六條第一項加重其刑。爰審酌被告酒醉駕車肇事致告訴
    人所受傷害程度、肇事後迄未與告訴人達成和解，惟於犯後尚能坦承犯行等一切
情狀，量處如主文所示之刑，並諭知易科罰金之折算標準。
貳、無罪部分：
一、公訴意旨略以：被告乙○○於右揭時地駕駛車牌號碼ＰＴ─九五六八號自用小客
    車搭載吳騰海，車禍肇事致告訴人吳騰海受傷後，竟未將告訴人吳騰海送醫，且
    心虛逃離現場，因認被告乙○○涉有刑法第一百八十五條之四之肇事逃逸公共危
    險罪嫌云云。
二、按犯罪事實應依證據認定之，無證據不得推定其犯罪事實；不能證明被告犯罪者
    ，應諭知無罪之判決，刑事訴訟法第一百五十四條、第三百零一條第一項分別定
    有明文。又認定不利被告之事實，須依積極證據，苟積極證據不足為不利於被告
    事實之認定時，即應為有利被告之認定，最高法院三十年上字第八一六號著有判
    例可資參照。
三、公訴人認被告乙○○涉有肇事逃逸罪之犯行，無非以告訴人吳騰海之指述為其主
    要論據。訊據被告乙○○堅決否認有何肇事逃逸之犯行，辯稱：伊沒有逃逸，伊
    當時喝醉了，醉得不省人事，躺在肇事現場路邊，且伊的腳骨折，不可能跑等語
    。經查：
（一）被告乙○○於肇事後二、三小時，經警送醫抽取血液做酒精濃度測試結果，其
      換算為呼氣酒精濃度值高達一‧二０ＭＧ／Ｌ，有卷附之九十年度偵字第一九
      二二三號簡易判決處刑書可資佐證。又依酒精濃度在人體內代謝作用，可知被
      告乙○○肇事當時其酒精濃度當不止此數值，而就醫學文獻所知，單次飲用酒
      精後之生理、心理變化，主要與代謝酒精的兩種主要酵素乙醇去氫脢（簡稱Ａ
      ＤＨ）及乙醛去氫脢（簡稱ＡＬＤＨ）有關，ＡＤＨ作用乃將血液內之乙醇代
      謝為乙醛，因而決定酒精代謝之快慢，而ＡＬＤＨ則再將產生之乙醛進一步代
      謝，最後成為其他碳水化合物，而「飲酒後會產生臉潮紅、頭痛、心跳加速等
      自主神經系統亢奮現象，主要乃與乙醛在血液中蓄積的程度有關」。雖然ＡＬ
      ＤＨ的代謝能力會因個人體質而有所差異，故每個人飲酒後之生理反應不同，
      惟ＡＤＨ則個別差異不大，因此同種族間之酒精清除率相近，一般而言飲用同
      量酒精後對每個人之身體影響應屬類似，故依血中酒精濃度得判定酒精對於人
      體影響之程度，當血中酒精濃度於呼氣濃度值達每公升零點二五毫克時，將造
      成飲酒者輕度協調功能降低；呼氣濃度達每公升零點五○毫克時，飲酒者之反
      應較慢、感覺減低、影響駕駛；呼氣濃度達每公升零點七五毫克時，則其思想
      及個性行為均出現改變；呼氣濃度達每公升一點零毫克時，飲酒者甚至會有步
      態不穩、噁心嘔吐及精神混惑不清晰等之不同程度之輕、重度之中毒症狀，業
      據行政院國軍退除役官兵輔導為原會台北榮民總醫院八十八年八月五日（八八
      ）北總內字第二六八六八號函解釋甚明。本件乙○○肇事後二、三小時，呼氣
      酒精濃度值達一‧二０ＭＧ／Ｌ，依前開函釋足證被告乙○○肇事當時已呈精
      神混惑不清晰之狀態。此情，核與証人即處理本件車禍員警丙○○到庭証稱：
      被告酒精測試時已不省人事，他走路好像在走「八家將」一樣，當時被告確實
      很醉等語相符。另被告乙○○於肇事後亦受有右側足踝挫傷、左腳骨折等傷害
      ，有診斷證明書乙紙附卷可稽。則被告肇事後，其精神混惑不清晰之狀態，加
      上本身又受有右側足踝挫傷、左腳骨折等傷害，其自顧已不暇，如欲強其報警
      並救護傷患，顯力有未逮。公訴人執此認被告未將傷患送醫，因認被告有逃逸
      之故意云云，似有未誤會。況被告乙○○與告訴人吳騰海從事泥水工共事多年
      ，經常飲酒同樂交情匪淺，係多年朋友關係，業據告訴人吳騰海於本院審理時
      所陳述明確，參以案發當日二人係在被告乙○○家中飲酒後駕車外出，被告乙
      ○○有何肇事逃逸之必要？是被告辯稱其因酒醉負傷，未肇事逃逸等語，應堪
      採信。
（二）按刑法第一百八十五條之四之肇事逃逸罪，係以故意犯為要件，並不處罰過失
      犯。本件被告並無於肇事逃逸之主觀上犯意，即難以前開罪責相繩。此外，本
      院復查無其他積極證據足以証明被告有何公訴人所指之肇事逃逸之犯行，既不
      能證明被告犯罪，揆諸上揭刑事訴訟法之規定及最高法院之判例要旨，依法應
      諭知被告無罪之判決，庶免冤抑。
據上論斷，應依刑事訴訟法第二百九十九條第一項前段、第三百零一條第一項前段、
刑法第二百八十四條第一項後段、第四十一條第一項前段，道路交通管理處罰條例第
八十六條第一項，罰金罰鍰提高標準條例第一條前段、第二條，判決如主文。
中      華      民      國      九十一      年    八    月    二十七    日
                                      台灣台中地方法院交通法庭
                                          法  官   許金樹
右正本證明與原本無異
如不服本判決應於送達後十日內向本院提出上訴狀
                                          書記官
中      華      民      國      九十一   年    八    月    二十七    日
附錄論罪科刑實體法條文：
刑法第二百八十四條第一項：
因過失傷害人者，處六月以下有期徒刑、拘役或五百元以下罰金。致重傷者，處一年
以下有期徒刑、拘役或五百元以下罰金。
(罰金部份業經提高十倍為五千元)
